臺灣板橋地方法院民事判決　　　　　　　100年度訴字第518號
原　　　告　謝鳳考
訴訟代理人　楊進興律師
被　　　告　台灣金聯資產管理股份有限公司
法定代理人　沈臨龍
訴訟代理人　宋家榮
上列當事人間債務人異議之訴事件，本院於民國100 年4 月11日
言詞辯論終結，判決如下：
    主  文
原告之訴駁回。
訴訟費用由原告負擔。
    事實及理由
壹、程序方面：
    按訴狀送達後，原告不得將原訴變更或追加他訴，民事訴訟
    法第255 條第1 項前段定有明文。同條第3 款復規定擴張或
    減縮應受判決事項之聲明者，不在此限。本件原告於起訴之
    初，聲明：「一、台灣板橋地方法院99年度司執字第67820
    號強制執行程序應予撤銷。二、被告應將所領得之執行案款
    返還原告。」；嗣後於本院民國100 年4 月11日言詞辯論期
    日當庭變更聲明，撤回上開聲明第二項，核屬聲明之減縮，
    自屬合法，應予准許。
貳、實體方面：
一、原告主張：
（一）緣原告於99年8 月間收到台灣板橋地方法院執行命令，內
      載債權人（即被告）台灣金聯資產管理股份有限公司聲請
      扣押債務人（即原告）位於第三人博智數位股份有限公司
      之薪資債權。原告收受上開執行命令後，大感驚訝，蓋原
      告應無積欠被告任何款項未償。經聲請法院閱卷後，發現
      台灣金聯資產管理股份有限公司係持台灣板橋地方法院90
      年2 月23日核發89年度執明字第7479號債權憑證，聲請強
      制執行。經查其上債權人載為「花蓮區中小企業銀行股份
      有限公司」及「本件債權人經參加本院90年民執明字第
      10159 號分配於91年2 月6 日受償新台幣（下同）127 萬
      8,789 元及執行費4 萬4,081 元」及「本件於96年12月27
      日經台灣板橋地方法院97年度民執明字第3270號執行無結
      果」等文字。
（二）按「執行名義成立後，如有消滅或妨礙債權人請求之事由
      發生，債務人得於強制執行程序終結前，向執行法院對債
      權人提起異議之訴。如以裁判為執行名義時，其為異議原
      因之事實發生在前訴訟言詞辯論終結後者，亦得主張之。
      執行名義無確定判決同一之效力者，於執行名義成立前，
      如有債權不成立或消滅或妨礙債權人請求之事由發生，債
      務人亦得於強制執行程序終結前提起異議之訴。」強制執
      行法第14條第1 、2 項定有明文。又「票據上之權利，對
      匯票承兌人及本票發票人，自到期日起算；見票即付之本
      票，自發票日起算；3 年間不行使，因時效而消滅。對支
      票發票人自發票日起算，1 年間不行使，因時效而消滅」
      票據法第22條第1 項定有明文。又「時效中斷者，自中斷
      之事由終止時，重行起算。因起訴而中斷之時效，自受確
      定判決，或因其他方法訴訟終結時，重行起算。經確定判
      決或其他與確定判決有同一效力之執行名義所確定之請求
      權，其原有消滅時效期間不滿5 年者，因中斷而重行起算
      之時效期間為5 年。」民法第137 條定有明文。經查：本
      件被告所聲請強制執行之原始執行名義為台灣板橋地方法
      院88年度票字第10273 號民事確定裁定。嗣經換發債權憑
      證，但依上述法律規定，其本票之消滅時效期間為3 年，
      經執行後重新起算之時效為3 年。然查：上開債權憑證上
      所載之執行記錄分別於91年2 月6 日及96年12月27日，顯
      然已超過3 年的消滅時效期間。為此原告自得提出時效抗
      辯，本件執行名義之請求權已罹於時效，自不得再為強制
      執行。故本件台灣板橋地方法院99年度司執字第67820 號
      強制執行程序應予撤銷。再者，經鈞院調閱相關執行卷宗
      ，其中94年度執字第259 號卷宗，其民事聲請強制執行狀
      僅載「查債務人等應依鈞院八十九年度執字第七四七九號
      債權憑證所載內容給付債權人，惟迄未清償，且現今尚無
      可供執行之財產，聲請人為中斷時效乃依法聲請重發債權
      憑證，以維債權」等語，而該案乃逕行註記「經查債務人
      無財產可供執行」於債權憑證結案，並未依法將相關通知
      文件送達債務人，故不生中斷時效之效力。因為債務人並
      未收到任何請求或通知，何來中斷時效？因此本件94年及
      97年之執行記錄既不生中斷時效之效力，故本件迄至99年
      聲請強制執行時已罹於3年之消滅時效。
（三）另查：本件執行名義債權憑證之債權人為花蓮區中小企業
      銀行。但被告主張已受讓該花蓮中小企業銀行之債權，除
      了提出一紙債權讓與證明書外，無其他佐證，但該債權讓
      與證明書，僅為影本，並未載明特定具體之債權，又究竟
      是讓與何項債權，是否包括本件債權在內，均未能舉證以
      實其說，殊有可議。又本件主債務人為訴外人黃洪蔚，原
      告僅為連帶保證人，依據銀行法第12條之1 規定，被告依
      法須先對主債務人黃洪蔚之財產實施強制執行無效果，才
      能對連帶保證人即原告之財產強制執行，然被告並未證明
      其已對主債務人實施強制執行無效果。
（四）又本件原來執行名義金額224 萬6,444 元，於91年2 月6
      日受償分配127 萬8,789 元，然而花蓮中小企銀於92年間
      將債權轉讓予被告，其債權讓與證明書竟仍載債權額「
      1,175,704 元」，似有超過之疑義。
（五）並聲明：台灣板橋地方法院99年度司執字第67820 號強制
      執行程序應予撤銷。
二、被告則以：
（一）原債權人即債權讓與人花蓮區中小企業銀行股份有限公司
      就其對債務人黃洪蔚等之債權，業於92年10月30日將其繫
      屬之本金暨相關利息及其他一切從屬權利讓與被告，依金
      融機構合併法第15條第1 項第1 款及第18條第3 項之規定
      ，於92年11月28日公告於民眾日報，是本件之債權業已合
      法移轉，被告得以債權人之地位行使權利。
（二）就執行名義內容，臚列如下：
    1.89年3月15日核發民事裁定確定：
      台灣板橋地方法院88年度票字第10273 號民事裁定確定：
      債務人等應給付224 萬6,444 元，及自88年6 月22日起至
      清償日止，按年息10.65%計算之利息。
    2.90年2月23日核發債權憑證：
      台灣板橋地方法院89年度執字第7479號債權憑證：債務人
      應給付223 萬9,648 元，及自88年7 月22日起至清償日止
      ，按年息10.65%計算之利息。
    3.90年5月21日註記戳章：
      台灣板橋地方法院90年度執字第5175號執行紀錄：對債務
      人李竟銘於第三人公司文力實業有限公司、騰裕企業有限
      公司處執行薪資債權1/3 併發移轉命令。
    4.91年5月22日註記戳章：
      台灣板橋地方法院90年度執字第10159 號執行紀錄：於91
      年2 月6 日分配受償127 萬8,789 元，含執行費4 萬4,08
      1 元。
    5.94年1月3日註記戳章：
      台灣板橋地方法院94年度執字第259 號執行紀錄：於93年
      12月21日申請強制執行，經查無財產可供執行，致未能執
      行。
    6.97年8月19日註記戳章：
      台灣板橋地方法院97年度執字第3270號執行紀錄：於96年
      12月27日經台灣板橋地方法院97年度執字第3270號執行無
      結果。
    綜上，本件執行名義之請求權尚未罹於時效，原告起訴主張
    有誤，原告所主張地方法院民事執行處是否對非本次執行相
    對人寄發通知，應與時效中斷無涉。
（三）原告於86年間與花蓮區中小企業銀行聲請貸款時，除簽立
      本票外，另有簽立借據及約定書，約定連帶保證人均願拋
      棄先訴抗辯權。再者，銀行法第12條之1 是在89年11月1
      日公佈，除有訂定得溯及既往之條文外，其他並無適用，
      本件債權是在86年成立，也無銀行法第12條之1 之適用。
      又依台灣板橋地方法院90年度執字第10159 號分配表，可
      知仍有本金不足額163 萬2,940 元，故被告聲請強制執行
      時並無超過原債權等語，資為抗辯。
（四）並為答辯聲明：原告之訴駁回。
三、原告主張被告執本院88年度票字第10273 號民事確定裁定為
    原始執行名義，向本院聲請強制執行，嗣向本院聲請以99年
    度司執字第67820 號強制執行程序，扣押原告位於訴外人博
    智數位股份有限公司之薪資債權等情，為兩造所不爭執，並
    有原告提出本院99年8 月25日板院輔99司執明字第67820 號
    執行命令、債權憑證各1 件在卷可稽，均堪信為真實。惟原
    告主張本件請求權已罹於時效而消滅，且債權讓與是否合法
    尚有疑義，被告請求之金額亦超過原債權等，則為被告所否
    認，並以前開情詞置辯，是本件所應審究之爭點闕為：(一)被
    告是否合法受讓系爭債權？(二)系爭本票債權是否已罹於時效
    ？(三)被告聲請強制執行之金額是否有超過其債權額？茲敘述
    如下。
四、花蓮區中小企業銀行股份有限公司就其對於原告及訴外人黃
    洪蔚、李竟銘之本件債權，業於92年10月30日讓與被告，並
    依金融機構合併法第15條第1 項第1 款及第18條第3 項之規
    定，於92年11月28日公告於民眾日報，此有被告提出之債權
    讓與證明書、債權讓與登報公告影本各1 件在卷可參（見本
    院卷第29頁- 第31頁），則系爭債權業已合法移轉予被告，
    自公告之日起即發生效力。是原告主張被告並未舉證證明受
    讓債權云云，要無可採。
五、系爭本票債權有無罹於時效？
（一）按票據上之權利，對本票發票人，自到期日起算3 年間不
      行使，因時效而消滅。又執票人向本票債務人行使追索權
      時，得要求左列金額：被拒絕付款之本票金額，如有約定
      利息者，其利息，票據法第22條第1 項前段、第124 條準
      用第97條第1 項第1 款分別定有明文。本件被告執有原告
      所簽發系爭本票，到期日為88年6 月22日，發票金額為24
      0 萬元，並取得本院88年度票字第10273 號確定裁定，就
      其中之224 萬6,444 元及自88年6 月22日起至清償日止，
      按年息10.65 計算之利息准予強制執行，為執行名義並據
      以聲請強制執行，是被告乃係本於上開票據法規定對發票
      人即原告請求本票票款及票載約定利息之票據上權利，而
      票據法為民法之特別法，自應優先適用，是本件被告所請
      求之系爭本票票款及約定利息，均應適用票據法第22條第
      1 項前段之3 年短期時效期間，而無民法第125 條及126
      條之一般請求權15年及利息5 年短期時效消滅期間之適用
      餘地。又本票准予強制執行裁定，乃非訟裁定，並無實體
      上之確定力，尚非確定判決或與確定判決有同一效力之執
      行名義，自無依民法第137 條第3 項規定，其原有消滅期
      間不滿5 年，因強制執行中斷而重行起算之時效期間延長
      為5 年之適用情形，先予敘明。
（二）次按，開始執行行為或聲請強制執行與起訴有同一效力，
      而為消滅時效之中斷事由，民法第129 條第2 項第5 款定
      有明文。系爭本票之到期日為88年6 月22日，其票據上權
      利因3 年短期時效消滅，惟如因聲請強制執行而中斷時效
      後，本票票款請求權時效應自強制執行終結時，重新起算
      時效期間。經查，被告取得上開本票裁定之執行名義後，
      於89年4 月15日向本院聲請強制執行（89年度執字第7479
      號）而無結果，並於90年2 月23日以板院義民執日字第
      11611 號核發債權憑證；被告再於90年3 月16日向本院聲
      請強制執行（90年度執字第5175號），因執行無結果，由
      執行書記官於90年5 月21日為註記戳章，換發債權憑證（
      由執行書記官在上開債權憑證簽章，即簡易換發債權憑證
      。）；復於90年6 月5 日向本院聲請強制執行（90年度執
      字第10159 號），於91年5 月24日受分配127 萬9,789 元
      （含執行費4 萬4,081 元）；繼於93年12月21日向本院聲
      請強制執行（94年度執字第259 號），因執行無結果，由
      執行書記官於94年1 月3 日為註記戳章，簡易換發債權憑
      證；又於96年12月27日向本院聲請強制執行（97年度執字
      第3270號），因執行無結果，由執行書記官於96年12月27
      日為註記戳章，簡易換發債權憑證；嗣於99年8 月間向本
      院聲請強制執行（99年度司執字第67820 號），於99年10
      月27日受償6 萬5,201 元，並執行原告之薪資債權117 萬
      5,704 元及執行費用，經核發債權移轉命令，此有本院依
      職權調取本院民事執行處89年度執字第7479號、90年度執
      字第5175號、90年度執字第10159 號、94年度執字第259
      號、97年度執字第3270號及99年度司執字第67820 號案卷
      在卷可稽第50816 號強制執行事件）。準此，被告於前揭
      時間聲請強制執行，以及自該次強制執行終結時點重新起
      算時效，復再次聲請強制執行，均未罹於3 年之時效，原
      告主張系爭本票之票款請求權已因罹於3 年之時效而消滅
      云云，尚無可採。
（三）聲請強制執行與起訴有同一效力，均為中斷時效之事由，
      惟於強制執行事件終結時，中斷之時效應重新起算，而執
      行法院依強制執行法第27條規定，於債務人無財產可供執
      行，或雖有財產經強制執行後，所得數額仍不足清償債務
      時，發給債權憑證亦為執行程序終結之原因之一，執行法
      院發給債權憑證給債權人收執時，執行行為即為終結，其
      重聲請強制執行而中斷之時效，即應由此重新起算，此有
      司法院31年院字第2447號解釋可資參照。因此是否中斷時
      效，即以債權人是否有聲請強制執行等中斷時效之事由存
      在，至於債務人是否有收受民事執行處之通知，則與時效
      是否中斷無關，原告主張未收受任何請求或通知，不生中
      斷時效之效力云云，亦無可採。
六、另原告復主張本件原來執行名義金額為224 萬6,444 元，於
    91 年2月6 日分配受償127 萬8,789 元，花蓮區中小企業銀
    行股份有限公司之債權讓與證明書竟仍載債權額「1,175,70
    4 元」，似有超過之疑義云云。經查，被告於91年2 月6 日
    所分配受償之127 萬8,789 元尚包含執行費4 萬4,081 元，
    並非全為本金之清償，況且被告對原告尚有利息得以請求，
    原告主張被告之債權額117 萬5,704 元已超過原來之債權額
    云云，尚難認為有理由。
七、綜上所述，原告主張系爭本票票款已罹於時效而消滅，尚無
    可採。從而，原告提起本件債務人異議之訴，請求撤銷本院
    99年度司執字第67820 號清償票款強制執行程序，為無理由
    ，應予駁回。
八、本件事證已臻明確，兩造其餘主張陳述及所提之證據，經審
    酌後認於判決結果無影響，爰不另一一論駁，附此敘明。
九、結論：原告之訴為無理由，依民事訴訟法第78條，判決如主
    文。
中    華    民    國  100     年    4     月    29    日
                  民事第二庭    法  官  連育群
以上正本係照原本作成
如對本判決上訴，須於判決送達後20日內向本院提出上訴狀。如
委任律師提起上訴者，應一併繳納上訴審裁判費。
中    華    民    國  100     年    4     月    29    日
                               書記官  溫婷雅